臺灣臺北地方法院民事判決　　　　　　　　　　　　九十二年度訴字第二八四六號
　　原　　　告　台灣邵氏兄弟股份有限公司
　　法定代理人　丙○○
　　原　　　告　港暉股份有限公司
　　法定代理人　丙○○
　　共　　　同
　　訴訟代理人　葉大殷律師
　　　　　　　　陳文靜律師
　　被　　　告　上廚餐廳有限公司
　　兼　法　定
　　代　理　人　乙○○
　　共　　　同
　　訴訟代理人　甲○○
當事人間請求損害賠償等事件，本院於民國九十三年四月六日辯論終結，判決如下：
    主    文
被告應將坐落台北市○○路一三五號一、二樓間及二樓至八樓外牆如附圖三編號一至
六所示Ａ、Ｂ、Ｃ、Ｄ、Ｅ位置之招牌全部拆除，並將其所占用之外牆返還予原告港
暉股份有限公司及其餘共有人。
被告應將原告台灣邵氏兄弟股份有限公司之招牌回復原狀如附圖二所示，並懸掛於附
圖三編號五Ｆ之位置。
訴訟費用由被告連帶負擔。
本判決於原告以新台幣伍拾伍萬元供擔保後，得假執行。
    事    實
甲、原告方面：
一、聲明：如主文第一、二項所示，並願供擔保請准宣告假執行。
二、陳述：
（一）原告港暉股份有限公司（下稱港暉公司）與原告台灣邵氏兄弟股份有限公司（
      下稱邵氏公司）為董、監事均相同之公司，而坐落台北市○○路一三五號二、
　　　三樓為原告港暉公司所有，並由原告二人共同使用。又原告邵氏公司於民國七
　　　十六年間，於附圖三編號五Ｆ之位置懸掛原告邵氏公司所有如附圖二所示之廣
      告招牌（下稱系爭邵氏招牌），嗣被告上廚餐廳有限公司（下稱上廚餐廳）承
      租坐落台北市○○路一三五號一樓、地下一樓之房屋經營餐廳，詎被告乙○○
      竟於八十九年十一月間擅自拆除系爭邵氏招牌並予以毀棄，復未經全體共有人
      之同意，擅自於一、二樓間及二樓至八樓之外牆，懸掛自己經營之上廚餐廳如
      附圖三編號一至六所示Ａ、Ｂ、Ｃ、Ｄ、Ｅ位置之招牌。
（二）被告乙○○擅自拆除系爭邵氏招牌一節，業經原告邵氏公司提出毀損之告訴，
      並經鈞院及臺灣高等法院判決有罪在案。又被告乙○○未經原告邵氏公司之同
      意毀損系爭邵氏招牌，既經刑事庭查證明確，是則被告二人自應依侵權行為之
      法律關係及公司法第二十三條之規定負連帶賠償責任。另附圖三編號五Ｆ位置
      自公寓大廈管理條例施行前迄今，十餘年來均由區分所有權人默示同意由原告
      邵氏公司使用設置招牌，今遭被告乙○○及上廚餐廳破壞，依民法第二百十三
      條規定，原告邵氏公司自得請求被告負回復原狀之義務。另原告邵氏公司為附
      圖三編號五Ｆ位置之占有使用人，依民法第九百六十二條規定，原告邵氏公司
      亦得請求被告二人除去妨害並返還其占有物。再者，公寓大廈之外牆應為全體
      區分所有權人共有，被告乙○○未經原告港暉公司及其他共有人全體之同意即
      擅自使用該大樓之外牆，原告港暉公司既為共有人之一，自得依民法第八百二
      十一條規定請求被告排除侵害，並將其占用之外牆返還原告港暉公司及其餘共
      有人。
三、證據：提出照片、原告邵氏公司之招牌形狀及其規格之估價單、所有權狀、公司
    基本資料查詢為證，並聲請訊問證人鍾來福。
乙、被告方面：
一、聲明：原告之訴駁回。
二、陳述：被告乙○○拆除的招牌只有「ＳＢ」二個字，並無邵氏公司之名稱，且外
    牆部分如何使用應由大家來協商，不能任由原告自行決定。
丙、本院依職權調閱臺灣高等法院九十一年度上易字第三五一六號毀損案件全卷。
    理    由
一、本件原告主張被告乙○○於八十九年十一月間拆除原告邵氏公司所有如附圖二所
    示之招牌，且未經全體共有人之同意，擅自於台北市○○路一三五號一、二樓間
    及二樓至八樓之外牆，懸掛自己經營之上廚餐廳如附圖三編號一至六所示Ａ、Ｂ
    、Ｃ、Ｄ、Ｅ位置之招牌等節，業據其提出照片、原告邵氏公司之招牌形狀及其
    規格之估價單、所有權狀為證，復經本院調閱臺灣高等法院九十一年度上易字第
    三五一六號毀損案件全卷查核屬實，自堪信為真實。
二、被告雖稱：被告乙○○拆除的招牌只有「ＳＢ」二個字，並無邵氏公司之名稱等
    語，然查，證人即與原告邵氏公司有生意往來之鍾來福證稱：「我與原告邵氏公
    司自六十七年至七十幾年有生意上的往來，我是作電影廣告的」、「（問：有無
    看過台北市○○路一三五號一樓及二樓間的招牌？）有的，因為我幾乎每一天都
    會到該公司的辦公處所，因為我本身是從事廣告，所以有特別注意到該公司的招
    牌」、「邵氏公司在成都路，而我家及公司在峨嵋街，只相差一條街，招牌從我
    看過到被拆以前，幾乎每天都可以看到，都沒有變更過」、「【問：（提示附圖
    二）公司招牌是否與附圖二樣式相同？】是的，招牌材質『ＳＢ』部分是壓克力
    、立體、旁邊不鏽鋼包邊，內藏霓虹燈，底色是藍色，『ＳＢ』是黃色外加黑色
    邊。『臺灣邵氏兄弟股份有限公司』字體是立體的，是銅字，整個招牌的底是灰
    色的，大小大概是從騎樓的圍牆到二樓的窗戶，高有五六呎，寬有九呎或十呎左
    右」等語（參本院卷第九一、九二頁），而被告乙○○於刑事案件審理時對該招
    牌之形狀、規格原係陳稱：「大概長二公尺多，寬大約七十公分左右」、「：：
    招牌的情況很差，字都掉下來了，只剩下一個商標而已」等語（參本院九十一年
    度易字第八四四號卷第一八頁），惟於一審言詞辯論終結時即坦承所有犯罪事實
    ，未再就系爭招牌之形狀、規格抗辯（參本院九十一年度易字第八四四號卷第七
    七頁）。嗣乙○○於二審雖又改稱：「大約不到壹張Ａ４的紙那麼大，是菱形的
    」、「：：他（即原告邵氏公司）的招牌小於Ａ４」、「這真的只是木頭框框，
    只有Ａ４那麼大，那些其他部分都爛掉了，可是有些部分和我們的連接在一起」
    等語（參臺灣高等法院九十一年度上易字第三五一六號卷第一八、一九、三六頁
    ），然其前後陳述不僅矛盾，且與原告提出為被告所不爭執之估價單之記載不符
    ，足見被告乙○○對前開招牌之大小、規格、形式並不甚了解。況被告乙○○於
    刑事案件審理時數次供稱願意幫原告邵氏公司重做一個招牌（參本院九十一年度
    易字第八四四號卷第六五頁、臺灣高等法院九十一年度上易字第三五一六號卷第
    一七、一八頁），且對前開招牌是否僅剩「ＳＢ」二字，嗣後亦未再予爭執，堪
    信證人鍾來福所為之前開證詞，應足採信，被告上開抗辯，洵無足採。
三、按區分所有之建築物，除專有部分外，尚有供區分所有權人共同使用之部分，此
    即公寓大廈管理條例第三條第四款所謂之「共用部分」。另共用部分如供全體區
    分所有權人使用時，稱為全體共用部分，俗稱「大公」；如僅供部分區分所有權
    人使用時，則稱為一部共用部分，俗稱「小公」。共用部分依民法第七百九十九
    條後段之規定，推定為各區分所有權人依其專有部分比例而共有之。又各共有人
    按其應有部分，對於共有物之全部雖有使用收益之權。惟共有人對共有物之特定
    部分使用收益，仍須徵得他共有人全體之同意，非謂共有人得對共有物之全部或
    任何一部有自由使用收益之權利。如共有人不顧他共有人之利益，而就共有物之
    全部或一部任意使用收益，即屬侵害他共有人之權利，最高法院六十二年度台上
    字第一八○三號判例可資參照。查前開坐落台北市○○路一三五號一、二樓間及
    二樓至八樓如附圖三編號一至六所示Ａ、Ｂ、Ｃ、Ｄ、Ｅ位置之外牆為建築物之
    基本構造，屬該公寓大廈所有之區分所有權人共有，應由該區分所有權人依其專
    有部分比例使用、收益並負擔義務。又被告乙○○係被告上廚餐廳之負責人，而
    上廚餐廳承租坐落台北市○○路一三五號一樓、地下一樓之房屋經營餐廳，縱經
    該房屋之出租人同意在外牆懸掛招牌，惟被告乙○○既未經原告港暉公司之同意
    即占用如前開位置之外牆，並於該位置懸掛招牌，依前揭說明，被告乙○○所為
    自有侵害原告港暉公司之權利。
四、次按所有人對於無權占有或侵奪其所有物者，得請求返還之。對於妨害其所有權
    者，得請求除去之；各共有人對於第三人，得就共有物之全部為本於所有權之請
    求。但回復共有物之請求，僅得為共有人全體之利益為之，民法第七百六十七條
    前、中段及第八百二十一條分別定有明文。又因故意或過失，不法侵害他人之權
    利者，負損害賠償責任；負損害賠償責任者，除法律另有規定或契約另有訂定外
    ，應回復他方損害發生前之原狀；公司負責人對於公司業務之執行，如有違反法
    令致他人受有損害時，對他人應與公司負連帶賠償之責，民法第一百八十四條第
    一項前段、第二百十三條、九十年十一月十二日修正前公司法第二十三條亦有明
    文。查如前所述，被告乙○○為被告上廚餐廳之負責人，其未經原告邵氏公司之
    同意即拆除系爭邵氏招牌，並且未經原告港暉公司之同意，即於附圖三編號一至
    六所示Ａ、Ｂ、Ｃ、Ｄ、Ｅ位置懸掛上廚餐廳之招牌，而分別侵害原告邵氏公司
    、港暉公司之權利，依前開規定，被告乙○○與被告上廚餐廳自應連帶負損害賠
    償責任，依民法第二百十三條負回復原狀之義務，並應拆除如附圖三編號一至六
    所示Ａ、Ｂ、Ｃ、Ｄ、Ｅ位置之招牌，將該外牆返還予原告港暉公司及其餘共有
    人。從而，原告依上開規定請求判決如主文第一、二項所示，即有理由，應予准
    許。
五、假執行之宣告：
    原告陳明願供擔保，請求宣告假執行，核無不合，茲酌定相當之擔保金額，予以
    准許。
六、兩造其餘之攻擊或防禦方法及未經援用之證據，經本院斟酌後，認為均不足以影
    響本判決之結果，自無逐一詳予論駁之必要，併此敘明。
七、結論：
    本件原告之訴為有理由，依民事訴訟法第七十八條、、第八十五條第二項、第三
    百九十條第二項，判決如主文。
中　　　華　　　民　　　國　　九十三　　年　　　四　　　月　　 二十 　　日
                                  民事第五庭法官 林秀圓
右為正本係照原本作成
如對本判決上訴，須於判決送達後廿日內向本院提出上訴狀
中　　　華　　　民　　　國　　九十三　　年　　　四　　　月　　 二十 　　日
                                          書記官 林蓮女
